【裁判字號】    99,交聲,105
【裁判日期】    990512
【裁判案由】    聲明異議
【裁判全文】
臺灣屏東地方法院交通事件裁定         99年度交聲字第105號
原處分機關  交通部公路總局高雄區監理所屏東監理站
法定代理人  甲○○
異  議  人  乙○○
上列異議人因違反道路交通管理處罰條例案件，對於原處分機關
於民國99年3 月31日所為之處分（原處分：屏監違字第裁82-V00
000000號），聲明異議，本院裁定如下：
    主  文
異議駁回。
    理  由
一、原處分意旨略以：異議人乙○○騎乘車牌號碼為OWC-403 號
    普通重型機車，於民國98年11月28日中午12時50分許，行經
    屏東縣內埔鄉○○路36號，因行車速度每小時53公里，而有
    「汽車駕駛人行車速度超過規定之最高時速未滿20公里」之
    違規情事，因與訴外人汪文惠所駕駛車牌號碼為6085-GS 號
    自小客車發生碰撞，為屏東縣政府警察局交通隊內埔小隊員
    警吳志明據報前往處理後，依職權舉發，經查核無訛，乃依
    道路交通管理處罰條例第40條、第63條第1 項第1 款之規定
    ，裁處罰鍰新臺幣（下同）1,200 元，並記違規點數1 點等
    語。
二、異議意旨略以：本件係依量測之煞車痕推估，而車輛煞車痕
    之長度受到車輛本身煞車制重性之優劣、當時天候狀況、路
    面情形等因素之影響，故是否確實，即有可疑，為此不服聲
    明異議等語。
三、按「行車速度，依速限標誌或標線之規定，無速限標誌或標
    線者，應依下列規定：一、行車時速不得超過五十公里。但
    在未劃設車道線、行車分向線或分向限制線之道路，或設有
    快慢車道分隔線之慢車道，時速不得超過四十公里。」此道
    路交通安全規則第93條第1 項第1 款定有明文。又按「汽車
    駕駛人，行車速度，超過規定之最高時速，或低於規定之最
    低時速，除有第四十三條第一項第二款情形外，處新臺幣一
    千二百元以上二千四百元以下罰鍰。」、「汽車駕駛人有下
    列各款所列條款之一者，除依原條款處罰鍰外，並予記點：
    一、有．．、第四十條．．情形之一者，各記違規點數一點
    。」，此道路交通管理處罰條例第40條、第63條第1 項第1
    款分別定有明文。
四、經查：
  (一)異議人乙○○騎乘車牌號碼為OWC-403 號普通重型機車，於
    98年11月28日中午12時50分許，行經屏東縣內埔鄉○○路36
    號，與訴外人汪文惠所駕駛車牌號碼為6085-GS 號自小客車
    發生碰撞，及該路段時速為50公里等情，除為異議所不爭執
    外，並有卷存道交通事故現場圖1 紙、道路交通事故調查報
    告表2 紙及現場照片10幀可稽。
  (二)又依卷存屏東縣政府警察局道路交通事故初步分析研判表所
    示，本件舉發機關認定異議人當時行車時速為53公里，無非
    係以係以√（254 ×0.75×14.9）之計算式，其所得之數值
    為據，此亦即卷存煞車距離與車速關係圖所示V （速度）=
    √【254 ×F （摩擦係數）×S （煞車痕長度）】之計算式
    ，然該計算式之254 係固定不變，而S （煞車痕長度），則
    依測量即可得知，此二者較無爭議，有問題乃在於F 即摩擦
    係數之數值，由卷存上開煞車距離與車速關係圖所示摩擦係
    數有0.45、0.5 、0.55、0.6 、0.65、0.7 、0.75、0.8 、
    0.85等不同之摩擦係數，不同之摩擦係數代入上開計算式，
    則所計算出來之速度即有不同，又依卷存交通部所參考使用
    之「汽車煞車距離、行車速度及道路摩擦係數對照表」所示
    ，新築瀝青路面，摩擦係數為0.85、一年至三年乾燥瀝青路
    面之摩擦係數為0.75、三年以上乾燥瀝青路之摩擦係數為0.
    7 、潮濕新築瀝青路面之摩擦係數為0.80、潮濕一年至三年
    瀝青路面之摩擦係數為0.65、潮濕三年以上瀝青路面之摩擦
    係數為0.60。本件依卷存道路交通事故調查報告表(一)所示，
    該路段係柏油（即瀝青）、乾燥路面，雖依卷內資料無從判
    斷該路面係新築或一年至三年或三年以上，然以此三種情形
    之摩擦係數（即0.85、0.75、0.7 ）代入上開計算式，所得
    之速度分別為每小時56.71 、53.27 、51.47 公里，均已超
    過該路段最高行車速度限制（即每小時50公里）未滿20公里
    。又上開「汽車煞車距離、行車速度及道路摩擦係數對照表
    」已就路面舖設物、乾燥與否及舖設年數分別為研訂出不同
    之摩擦係數，並無異議人上開所辯未予考量之情形，是其所
    辯即無可採，故異議人有此違規事實應可認定。
  (三)綜上所述，本件異議人既有上開違規行為，處分機關依上開
    規定，裁處上開行政罰，於法即無誤，異議人之異議為無理
    由，應予駁回。
五、據上論斷，應依道路交通管理處罰條例第87條第2 項、道路
    交通案件處理辦法第19條，裁定如主文。
中    華    民    國    99    年    5     月    12    日
                    交通法庭    法  官  曾吉雄
以上正本證明與原本無異。
如不服本裁定應於收受送達後五日內向本院提出抗告書狀敘述抗
告之理由抗告於台灣高等法院高雄分院。
中    華    民    國    99    年    5     月    12    日
                                書記官  林祥玉

司法院資訊處製作；財團法人民間司法改革基金會備份。
